最高法院刑事判決　　　　　　　九十六年度台非字第三三０號
上　訴　人　最高法院檢察署檢察總長
被　　　告　甲○○
上列上訴人因被告偽造文書等罪減刑及數罪併罰有二裁判以上定
其應執行之刑案件，對於台灣高等法院台中分院中華民國九十六
年八月七日確定裁定（九十六年度聲減字第一七七八號），認為
違法，提起非常上訴，本院判決如下：
    主  文
原裁定關於違背法令之部分撤銷。
    理  由
非常上訴理由稱：「一、按判決不適用法則或適用法則不當者，
為違背法令，刑事訴訟法第三百七十八條定有明文。又中華民國
九十六年罪犯減刑條例第五條規定：『本條例施行前，經通緝而
未於中華民國九十六年十二月三十一日以前自動歸案接受偵查、
審判或執行者，不得依本條例減刑』。另減刑裁定，與科刑判決
有同等效力，於裁定確定後，認為違法，得提起非常上訴。二、
經查本件被告甲○○所犯偽造文書等案件，固經台灣彰化地方法
院以九十五年度聲字第二三六九號裁定定應執行有期徒刑一年確
定在案。惟被告竟拒不接受執行，嗣由台灣彰化地方法院檢察署
於九十六年七月三日，以彰檢良執丁緝字第八四一號發布通緝，
有該通緝書附卷可稽（見同上檢察署九十六年度執更字第三六三
號執行卷宗第六十六頁），亦載明於原審卷附台灣高等法院被告
前案紀錄表內（見原審卷第七頁），而被告迄未自動歸案接受執
行，揆諸上揭規定及說明，自不符合減刑之條件。詎原裁定竟誤
准減刑，應有裁定不適用法則及適用法則不當之為違背法令。三
、案經確定，爰依刑事訴訟法第四百四十一條、第四百四十三條
提起非常上訴，以資糾正。」等語。
本院按減刑之裁定，與實體判決有同等效力；此項裁定確定後，
如發現有違背法令者，自得提起非常上訴。查中華民國九十六年
罪犯減刑條例係於九十六年七月十六日施行（見該條例第十六條
），其第五條就通緝犯之減刑，特別規定：「本條例施行前，經
通緝而未於中華民國九十六年十二月三十一日以前自動歸案接受
偵查、審判或執行者，不得依本條例減刑。」是以，有關通緝犯
之減刑，自應優先適用本條規定。凡九十六年七月十六日以前在
程序各階段經通緝之被告或受刑人，必須已自動歸案，且係於九
十六年十二月三十一日以前自動歸案者，始得適用本條規定減刑
；如尚未自動歸案，自不在適用之列。原裁定以被告即聲請人甲
○○所犯附表所示二罪，均已判刑確定，且犯罪時間係在九十六
年四月二十四日以前，悉合於中華民國九十六年罪犯減刑條例所
定減刑條件，因依被告之聲請，於九十六年八月七日裁定就各罪
予以減刑。惟依原審卷第六頁附台灣高等法院被告通緝紀錄表、
第七頁附台灣高等法院被告前案紀錄表及台灣彰化地方法院檢察
署九十六年度執更字第三六三號執行卷（影本）第六十六頁附該
署通緝書等記載，被告因該二罪之執行案件，於九十六年七月三
日經該署通緝，迄未自動歸案。再就被告之聲請狀（原審卷第一
、二頁）以觀，其並無自動歸案接受執行之表示。揆諸上開說明
，被告所為自不得邀減刑寬典。乃原裁定疏未及此，遽依被告之
聲請，就附表之罪予以減刑，自有不適用法則及適用法則不當之
違法。案經確定，非常上訴意旨執以指摘，洵有理由，惟原裁定
尚非不利於被告，應由本院將原裁定關於違背法令之部分撤銷，
以資糾正。
據上論結，應依刑事訴訟法第四百四十七條第一項第一款前段，
判決如主文。
中　　華　　民　　國　九十六　年　 十二　 月　 十三　 日
                      最高法院刑事第二庭
                          審判長法官  紀　俊　乾
                                法官  黃　正　興
                                法官  陳　東　誥
                                法官  林　錦　芳
                                法官  陳　世　雄
      本件正本證明與原本無異
                                      書  記  官
中　　華　　民　　國　九十六　年　 十二　 月　 十七 　日
                                                      V
附表
┌────────┬──────────┬──────────┐
│編            號│          1         │         2          │
├────────┼──────────┼──────────┤
│罪　          名│幫助行使偽造私文書  │妨害自由            │
├────────┼──────────┼──────────┤
│宣　   告　   刑│有期徒刑8月         │有期徒刑5月         │
├────────┼──────────┼──────────┤
│犯   罪   日  期│88年05月15日        │92年05月03日        │
├────────┼──────────┼──────────┤
│偵查（自訴）機關│台中地方法院檢察署  │彰化地方法院檢察署  │
│年  度 及 案　號│89年偵字第6976、1618│92年偵字第3762號    │
│                │6號                 │                    │
├─┬──────┼──────────┼──────────┤
│最│法        院│台灣高等法院台中分院│彰化地方法院        │
│後├──────┼──────────┼──────────┤
│事│案        號│92年上訴字第1480號  │92年簡字第125號     │
│實├──────┼──────────┼──────────┤
│審│判  決 日 期│92年9月23日         │92年11月07日        │
├─┼──────┼──────────┼──────────┤
│確│法        院│    最高法院        │彰化地方法院        │
│定├──────┼──────────┼──────────┤
│判│案        號│95年台上字第2796號  │92年簡字第125號     │
│決├──────┼──────────┼──────────┤
│  │判決確定日期│95年05月18日        │92年12月08日        │
├─┴──────┼──────────┼──────────┤
│ 所  犯  法  條 │刑法第216條、第210條│刑法第302條、第304條│
├────────┼──────────┼──────────┤
│ 減  得  之  刑 │ 有期徒刑4月        │有期徒刑2月又15日   │
└────────┴──────────┴──────────┘
